【裁判字號】    99,台上,3250
【裁判日期】    990527
【裁判案由】    違反槍砲彈藥刀械管制條例
【裁判全文】
最高法院刑事判決            九十九年度台上字第三二五０號
上  訴  人  台灣高等法院檢察署檢察官
被      告  甲○○
選任辯護人  張瑞釗律師
上列上訴人因被告違反槍砲彈藥刀械管制條例案件，不服台灣高
等法院中華民國九十七年七月二十二日第二審判決（九十七年度
上訴字第二一四一號，起訴案號：台灣板橋地方法院檢察署九十
六年度偵字第二六八０五號），提起上訴，本院判決如下：
    主  文
上訴駁回。
    理  由
按刑事訴訟法第三百七十七條規定，上訴於第三審法院，非以判
決違背法令為理由，不得為之。是提起第三審上訴，應以原判決
違背法令為理由，係屬法定要件。如果上訴理由書狀並未依據卷
內訴訟資料，具體指摘原判決不適用何種法則或如何適用不當，
或所指摘原判決違法情事，顯與法律規定得為第三審上訴理由之
違法情形，不相適合時，均應認其上訴為違背法律上之程式，予
以駁回。本件檢察官上訴意旨略稱：(一)、扣案之四顆非制式子彈
（該四顆子彈經檢察官及原審法院分別送鑑定後，二顆可擊發，
具殺傷力，餘二顆無法擊發，不具殺傷力），經警於民國九十六
年十一月一日十時二十七分許，在台北縣板橋市○○路一九六巷
十五號二樓被告甲○○住處房間內查獲，為不爭之事實。被告於
偵查中亦自承因係在伊房間內查獲子彈，無法指出何人所有而認
罪，未曾言及有綽號「阿俊」之人。嗣於第一審審理中始辯稱係
「阿俊」之人遺留於其住處，並舉證人即其女友吳家靜、友人沈
育弘為證。然對於「阿俊」來訪當天，究有何人在場，經隔離訊
問後，綜合被告及吳家靜、沈育弘所述，其順序為被告在家，先
有沈育弘來訪，後「阿俊」前來，沈育弘先行離去，沈育弘離去
後吳家靜前來，因此吳家靜稱只有被告與「阿俊」兩人在客廳聊
天；是被告稱其與「阿俊」講話時，在場之人尚有沈育弘、吳家
靜、被告之弟云云部分，核非實在。顯見關於沈育弘、吳家靜之
供述乃臨訟勾串，並不足採。(二)、吳家靜於第一審證稱：伊發現
沙發上有一只背包，被告表示非其所有，亦不知何人所有，伊以
為是被告友人所有，即將之掛在房間電視後方釘架上，等其友人
來取云云。如上開背包係吳家靜發現，既不知何人所有，理應將
背包打開，俾查明所有人，卻毫不加查明逕將背包掛在被告房間
，此舉與經驗法則顯然有違，足證吳家靜之證詞不實，無法採信
。又依被告所述，扣案子彈自放在其客廳並移至被告房間內迄遭
查獲為止，期間至少長達十一個月以上。而被告自承事後「阿俊
」曾至其住處樓下，苟該放置子彈之皮包確係「阿俊」留置，則
被告何以未就此予以詢問，是其所辯顯難採信。(三)、證人即警員
陳金銘經第一審訊以「發現子彈時，被告有無詢問他女友為何會
有該包包？」時，答稱「我記得他們有討論，但詳細情形忘記了
」等語。原判決以倘該背包為被告所有，於被查獲時，被告應不
致於再有與吳家靜討論之舉動，益見被告辯稱系爭背包非其所有
，應非虛詞云云。但被告與吳家靜討論內容為何，無從得知；如
兩人係就如何脫免刑責為討論，自無從得到「被告辯稱系爭背包
非其所有，應非虛詞」之結論。原判決以陳金銘前開證詞所為之
推論，無從成立。(四)、被告住處房間確經查獲子彈，而該房間為
被告使用，其將放有子彈之皮包掛在房間電視後方，被電視擋住
，為吳家靜證述在卷，並有吳家靜所畫房間及電視、皮包掛放位
置之平面圖存卷可按，亦足證被告不願他人發現該皮包，其有非
法持有具殺傷力子彈之犯行應堪認定。原判決未詳加勾稽，就卷
內不利被告之證據恝置不論，有理由矛盾之違法等語。
惟查：證據之取捨、事實之認定，乃事實審法院職權行使之範圍
，事實審法院經調查證據之結果，本於確信，依自由心證之取捨
證據，苟其取捨，與經驗法則或論理法則無違，即不得任意指為
違法，而據為適法之第三審上訴理由。本件原判決以公訴意旨略
以：被告未經許可，於不詳時間、地點，自真實姓名年籍不詳之
成年人處，收受具殺傷力之由土造金屬彈殼加裝土造金屬彈頭組
合而成之非制式子彈三顆，無故持有該三顆非制式子彈，嗣於九
十六年十一月一日十時二十七分許，經警持搜索票在台北縣板橋
市○○路一九六巷十五號二樓其住處查獲，並扣得該子彈三顆等
情，因認被告涉犯槍砲彈藥刀械管制條例第十二條第四項未經許
可持有子彈罪嫌。經審理結果，認不能證明被告犯罪，因而維持
第一審諭知被告無罪之判決，駁回檢察官在第二審之上訴。係引
用第一審判決所記載之證據及理由，以：被告始終堅決否認上開
犯行，辯稱裝置上開子彈之背包可能係綽號「阿俊」（真實姓名
、住址不詳）之友人遺留，其不知內有子彈等情。而被告於偵查
中檢察官訊問雖曾為「認罪」之表示，然經檢察官進一步訊以「
你供稱子彈非你所有，為何要認罪？」時，則供稱：「因為子彈
是在我房間查到，我無法指出是何人所有」等語，顯然並未自白
起訴之犯罪事實。另證人吳家靜證稱：九十五年底某日下午，被
告與友人在客廳看電視、聊天，該友人離開後，伊發現沙發上有
一個包包，被告表示非其所有，亦不知係何人所有，伊以為該包
包係該友人所有，即將之掛在房間內電視後方釘子上，等該友人
來拿，之後就未再動過，上面都是灰塵，該友人叫「阿俊」等語
；證人沈育弘亦證稱：九十五年底某日去被告家時，有見到被告
之朋友來訪，其即先離開，並不認識該人等語；另參酌證人即警
員陳金銘證稱：當天係因毒品案件前往被告住處搜索，在被告房
間牆壁上面包包裡面發現有四顆子彈，當時有被告、被告女友及
被告母親在場，被告表示不知該包包內有何東西，該包包外表狀
況有灰塵，皮質粗糙，警方發現子彈時，被告與其女友有討論為
何會有該包包等語；暨卷附現場照片所示背包吊掛位置在臥室牆
壁上，警方並於照片上註記「咖啡色背包外表佈滿灰塵且為粗糙
皮質，無法採證指紋跡証」字句等情，可見上開背包確已吊掛多
時，無人使用、移動甚明，被告所辯及證人吳家靜、沈育弘所證
情節，應堪採信。並針對檢察官之第二審上訴意旨，補充說明：
被告遭查獲後，始終未自承上述背包及內藏之子彈為其所有，是
被告於第一審辯稱上開背包應為「阿俊」所有，尚難認為飾卸之
詞。上訴意旨指稱吳家靜發現「阿俊」遺留之上開背包後，應會
打開查看乙節，尚難憑為認定被告有持有系爭子彈犯行之唯一不
利證據。另吳家靜將該背包掛置在被告房間內一事，係吳家靜之
個人意思，非經被告授意，尤難因此認被告持有上開子彈。又依
陳金銘證述情節，倘上開背包為被告所有，則被告於被查獲時，
應不致於有再與吳家靜討論之舉動等情。已說明就案內所有證據
資料，本於調查所得，為綜合之判斷。所為論斷，俱有卷存證據
資料可資覆按，並無採證或認定事實違背經驗法則或論理法則，
或其他違背法令之情形。另查依據吳家靜所述，其發現上開背包
後，主觀上已認知係「阿俊」所遺留，上訴意旨(二)指稱：吳家靜
不知該背包為何人所有，理應將背包打開，俾查明所有人云云，
除係出於臆測之外，亦顯然與卷內證據資料不符；又上訴意旨(四)
指稱上開背包掛在電視後方，為電視擋住乙節，亦與偵查卷所附
現場照片顯示之該背包吊掛情形不符（見偵查卷第十八頁）；自
均非適法之第三審上訴理由。其餘上訴意旨仍就原審所為採證認
事之職權行使，及原判決已論列說明之事項，重為事實上之爭執
，核與法律規定得為第三審上訴理由之違法情形，不相適合。其
上訴違背法律上之程式，應予駁回。
據上論結，應依刑事訴訟法第三百九十五條前段，判決如主文。
中    華    民    國  九十九  年    五    月  二十七  日
                      最高法院刑事第五庭
                          審判長法官  陳  正  庸
                                法官  林  秀  夫
                                法官  宋      祺
                                法官  陳  祐  治
                                法官  林  瑞  斌
本件正本證明與原本無異
                                      書  記  官
中    華    民    國  九十九  年    六    月    三    日
                                                     M

司法院資訊處製作；財團法人民間司法改革基金會備份。
